【裁判字號】    99,訴,1965
【裁判日期】    990812
【裁判案由】    偽造文書等
【裁判全文】
臺灣板橋地方法院刑事判決              99年度訴字第1965號
公  訴  人  臺灣板橋地方法院檢察署檢察官
被      告  甲○○
上列被告因偽造文書等案件，經檢察官提起公訴（98年度調偵字
第2070號），被告於準備程序中就被訴事實為有罪之陳述，經本
院合議庭裁定由受命法官依獨任進行簡式審判程序，判決如下：
    主  文
甲○○犯行使偽造私文書罪，累犯，處有期徒刑月，如易科罰
金，以新臺幣壹仟元折算壹日。
    事  實
一、甲○○曾於民國96年間，因違反稅捐稽徵法等案件，經臺灣
    士林地方法院以96年度士簡字第1480號各判處有期徒刑3 月
    、3 月，各減為有期徒刑1 月又15日、1 月又15日，應執行
    有期徒刑2 月，於97年5 月12日確定，於97年11月10日易科
    罰金執行完畢。詎甲○○仍不知悔改，基於行使偽造私文書
    及意圖為自己不法所有之犯意，於98年4 月28日，至臺北縣
    中和市○○路559 號山禾廣告事業有限公司（下稱山禾公司
    ），向該公司實際負責人乙○○佯稱自己係「大瑞廣告設計
    公司」之「楊智誠」，公司地址位於臺北市○○路○ 段6 巷
    55號云云，並在紙張上記載「大瑞廣告設計、臺北市○○路
    ○ 段6 巷55號、楊智誠、0000000000」等資料以取信於乙○
    ○，復於如附表所示之時間，接續向乙○○訂製大圖輸出等
    商品，因而欠款如附表所示之金額。歷次結帳時，甲○○均
    於如附表所示之各該請款單「收單人簽章欄」或出貨單「確
    認簽章欄」，偽造如附表所示之簽名，用以表示「楊志誠」
    或「楊智誠」願依簽帳之金額付款與乙○○，而分別偽造屬
    私文書之請款單或出貨單，偽造完成上開私文書後，再分別
    交還與乙○○收執而行使之，復於98年5 月間某日，支付98
    年4 月份之帳款加計運費共計2 萬1000元與乙○○，以此方
    式取得乙○○之信任而施用詐術，致乙○○陷於錯誤，同意
    甲○○以簽帳之方式積欠款項，並將如附表所示金額之大圖
    輸出海報等財物均交付與甲○○（起訴書誤載為「以此方式
    詐得215,000 元」，業經公訴檢察官更正刪除之），足生損
    害於「楊志誠」及乙○○。嗣因甲○○未能如期付款，乙○
    ○察覺有異，於98年6 月9 日前往臺北市○○路○ 段6 巷55
    號查看，發現並無「大瑞廣告設計公司」，復於98年6 月10
    日甲○○至山禾公司取貨時，檢視甲○○掉落在地之國民身
    分證，發現甲○○所留之個人資料為虛構而報警處理，始查
    悉上情。
二、案經乙○○訴由臺北縣政府警察局中和第二分局移送臺灣板
    橋地方法院檢察署檢察官偵查起訴。
    理  由
一、本案被告甲○○所犯係死刑、無期徒刑、最輕本刑為3 年以
    上有期徒刑以外之罪，其於準備程序中就前揭被訴事實為有
    罪之陳述，經受命法官告知簡式審判程序之旨，並聽取其與
    公訴人之意見後，本院認無不得或不宜改依簡式審判程序進
    行之情事，依刑事訴訟法第273 條之1 第1 項、第284 條之
    1 規定，裁定本案由受命法官獨任進行簡式審判程序；且依
    刑事訴訟法第273 條之2 及第159 條第2 項規定，不適用傳
    聞法則有關限制證據能力之相關規定，合先敘明。
二、上揭犯罪事實，業據被告甲○○於本院準備程序及審理時自
    白不諱，亦據證人即告訴人乙○○於警詢時及偵查中均指證
    綦詳，並有記載「大瑞廣告設計、臺北市○○路○ 段6 巷55
    號、楊智誠、0000000000」之紙張影本、99年4 月、5 月請
    款單影本各1 紙、山禾影像大圖輸出中心出貨單影本共49紙
    、經濟部商業司公司及分公司基本資料查詢及公司登記資料
    查詢單各1 紙在卷可稽，足見被告任意性之自白與事實相符
    ，堪予採信。本案事證明確，被告犯行洵堪認定，應依法論
    科。
三、論罪科刑之依據：
(一)、按刑法第217 條所稱之偽造署押，係指行為人冒用本人名義
    在文件上偽造簽名或為民法第3 條第3 項所稱指印之類似簽
    名之行為者而言，如果僅在空白文書之姓名欄，書寫他人之
    姓名，其作用係識別人稱之用，而無簽名或類似與簽名有同
    一效力之行為者，即非該條所稱之署押，既非署押，即不生
    得依刑法第219 條諭知沒收之問題（最高法院80年度臺非字
    第277 號判決意旨參照）。經查，被告於98年4 月28日交與
    告訴人之紙張上固記載「大瑞廣告設計、臺北市○○路○ 段
    6 巷55號、楊智誠、0000000000」，惟該「楊智誠」之簽名
    係為辨明身分之用，僅具有識別之用意，除此之外別無其他
    意思，揆諸前揭說明，此部分自不構成偽造署押，亦毋庸沒
    收，先予敘明。
(二)、核被告所為，係犯刑法第216 條、第210 條之行使偽造私文
    書罪及同法第339 條第1 項之詐欺取財罪。被告在私文書上
    偽造「楊」、「楊志誠」之署押，並將私文書持以交付乙○
    ○而行使之，其偽造署押之行為係偽造私文書之部分行為，
    而偽造私文書之低度行為復為行使之高度行為所吸收，均不
    另論罪。被告所為如附表所示之數次行使偽造私文書及詐欺
    取財犯行，時間緊接，手段相同，均為犯罪行為之一部，因
    認係單一犯罪計畫下之數舉動，顯均係基於單一犯意接續所
    為，進而侵害單一法益，應包括於一行為予以評價，並均論
    以接續犯之一罪。又被告係以行使偽造私文書為其施用詐術
    之一部，應評價為一行為同時觸犯行使偽造私文書罪及詐欺
    取財罪，為想像競合犯，應依刑法第55條規定，從一重之行
    使偽造私文書罪處斷。又被告有上述事實欄所載之科刑及執
    行紀錄，此觀卷附臺灣高等法院被告前案紀錄表1 份即明，
    其於受有期徒刑之執行完畢後，5 年以內故意再犯本件有期
    徒刑以上之罪，為累犯，應依刑法第47條第1 項規定加重其
    刑。爰審酌被告正值青年，不思正道取財，竟以冒用他人名
    義偽造文書之方式詐取財物，破壞社會大眾對於文書真實信
    之信賴，足以生損害於告訴人及被冒名之「楊志誠」或「楊
    智誠」，兼衡被告之品行、生活狀況、智識程度、犯罪之動
    機、目的、手段、坦承犯行且與告訴人乙○○達成民事和解
    以取得諒解（見本院卷宗第46頁所附之清償和解書1 紙）之
    犯罪後態度等一切情狀，量處如主文所示之刑，並諭知易科
    罰金之折算標準。
(三)、末查，被告於如附表所示之出貨單、請款單上偽造「楊」、
    「楊志誠」之簽名，固有出貨單、請款單影本等件在卷可稽
    ，惟告訴人已無法提出上開單據原本，此有本院辦理刑事案
    件電話記錄查詢表1 紙附卷可參（見本院卷宗第37頁），因
    認上開偽造之署押均已滅失，自毋庸予以宣告沒收，附此敘
    明。
據上論斷，應依刑事訴訟法第273 條之1 第1 項、第299 條第1
項前段，刑法第210 條、第216 條、第339 條第1 項、第55條、
第47條第1 項、第41條第1 項前段，刑法施行法第1 條之1 第1
項、第2 項前段，判決如主文。
本案經檢察官張世聰到庭執行職務。
中    華    民    國    99    年    8     月    12    日
                  刑事第九庭    法  官    賴彥魁
上列正本證明與原本無異。
如不服本判決，應於判決送達後10日內，向本院提出上訴書狀，
並應敘述具體理由；其未敘述上訴理由者，應於上訴期間屆滿後
20日內向本院補提理由書（均須按他造當事人之人數附繕本），
「切勿逕送上級法院」。
                                書記官    楊文祥
中    華    民    國    99    年    8     月    12    日
附錄本判決論罪科刑之法條：
中華民國刑法第210 條
偽造、變造私文書，足以生損害於公眾或他人者，處5 年以下有
期徒刑。
中華民國刑法第216 條
行使第210 條至第215 條之文書者，依偽造、變造文書或登載不
實事項或使登載不實事項之規定處斷。
中華民國刑法第339 條
意圖為自己或第三人不法之所有，以詐術使人將本人或第三人之
物交付者，處5 年以下有期徒刑、拘役或科或併科1000元以下罰
金。
以前項方法得財產上不法之利益或使第三人得之者，亦同。
前2 項之未遂犯罰之。
附表：
┌──┬────┬─────┬────────┬─────┬─────────┐
│編號│  時間  │   金額   │偽造之文書及欄位│偽造之署押│  文書影本所在之  │
│    │        │          │                │  及數量  │    卷宗頁碼      │
├──┴────┴─────┴────────┴─────┴─────────┤
│（一）出貨單之部分                                                          │
├──┬────┬─────┬────────┬─────┬─────────┤
│  1 │98年4 月│    9867元│編號003933號出貨│「楊」之  │98年度調偵字第2070│
│    │28日    │          │單「確認簽章欄」│簽名1 枚  │號偵查卷宗第9 頁  │
├──┼────┼─────┼────────┼─────┼─────────┤
│  2 │98年4 月│    2965元│編號003934號出貨│「楊」之  │98年度調偵字第2070│
│    │28日    │          │單「確認簽章欄」│簽名1 枚  │號偵查卷宗第8 頁  │
├──┼────┼─────┼────────┼─────┼─────────┤
│  3 │98年4 月│    5650元│編號003935號出貨│「楊」之  │98年度調偵字第2070│
│    │30日    │          │單「確認簽章欄」│簽名1 枚  │號偵查卷宗第9 頁  │
├──┼────┼─────┼────────┼─────┼─────────┤
│  4 │98年4 月│    2140元│編號003936號出貨│「楊」之  │98年度調偵字第2070│
│    │30日    │          │單「確認簽章欄」│簽名1 枚  │號偵查卷宗第7 頁  │
├──┼────┼─────┼────────┼─────┼─────────┤
│  5 │98年6 月│    6373元│編號004553號出貨│「楊」之  │98年度偵字第16319 │
│    │1 日    │          │單「確認簽章欄」│簽名1 枚  │號偵查卷宗第17頁  │
├──┼────┼─────┼────────┼─────┼─────────┤
│  6 │98年6 月│    7314元│編號004554號出貨│「楊」之  │98年度偵字第16319 │
│    │1 日    │          │單「確認簽章欄」│簽名1 枚  │號偵查卷宗第17頁  │
├──┼────┼─────┼────────┼─────┼─────────┤
│  7 │98年6 月│     900元│編號004480號出貨│「楊」之  │98年度偵字第16319 │
│    │2 日    │          │單「確認簽章欄」│簽名1 枚  │號偵查卷宗第12頁  │
├──┼────┼─────┼────────┼─────┼─────────┤
│  8 │98年6 月│    1670元│編號004555號出貨│「楊」之  │98年度偵字第16319 │
│    │2 日    │          │單「確認簽章欄」│簽名1 枚  │號偵查卷宗第13頁  │
├──┼────┼─────┼────────┼─────┼─────────┤
│  9 │98年6 月│    5238元│編號004556號出貨│「楊」之  │98年度偵字第16319 │
│    │3 日    │          │單「確認簽章欄」│簽名1 枚  │號偵查卷宗第13頁  │
├──┼────┼─────┼────────┼─────┼─────────┤
│ 10 │98年6 月│    1205元│編號004552號出貨│「楊」之  │98年度偵字第16319 │
│    │4 日    │          │單「確認簽章欄」│簽名1 枚  │號偵查卷宗第14頁  │
├──┼────┼─────┼────────┼─────┼─────────┤
│ 11 │98年6 月│    5669元│編號004557號出貨│「楊」之  │98年度偵字第16319 │
│    │4 日    │          │單「確認簽章欄」│簽名1 枚  │號偵查卷宗第15頁  │
├──┼────┼─────┼────────┼─────┼─────────┤
│ 12 │98年6 月│    3000元│編號004558號出貨│「楊」之  │98年度偵字第16319 │
│    │4 日    │          │單「確認簽章欄」│簽名1 枚  │號偵查卷宗第14頁  │
├──┼────┼─────┼────────┼─────┼─────────┤
│ 13 │98年6 月│    1020元│編號004559號出貨│「楊」之  │98年度偵字第16319 │
│    │5 日    │          │單「確認簽章欄」│簽名1 枚  │號偵查卷宗第15頁  │
├──┼────┼─────┼────────┼─────┼─────────┤
│ 14 │98年6 月│    1100元│編號004560號出貨│「楊」之  │98年度偵字第16319 │
│    │6 日    │          │單「確認簽章欄」│簽名1 枚  │號偵查卷宗第16頁  │
├──┼────┼─────┼────────┼─────┼─────────┤
│ 15 │98年6 月│    2016元│編號004589號出貨│「楊」之  │98年度偵字第16319 │
│    │8 日    │          │單「確認簽章欄」│簽名1 枚  │號偵查卷宗第12頁  │
├──┼────┼─────┼────────┼─────┼─────────┤
│ 16 │98年6 月│    6091元│編號004590號出貨│「楊」之  │98年度偵字第16319 │
│    │8 日    │          │單「確認簽章欄」│簽名1 枚  │號偵查卷宗第16頁  │
├──┴────┴─────┴────────┴─────┴─────────┤
│（二）請款單之部分                                                          │
├──┬────┬─────┬────────┬─────┬─────────┤
│ 17 │98年4 月│2 萬622 元│請款單「收單人簽│「楊」之  │98年度調偵字第2070│
│    │份      │          │章欄」          │簽名1 枚  │號偵查卷宗第8 頁  │
├──┼────┼─────┼────────┼─────┼─────────┤
│ 18 │98年5 月│17萬3542元│請款單「收單人簽│「楊志誠」│98年度偵字第16319 │
│    │份      │          │章欄」          │之簽名1 枚│號偵查卷宗第11頁  │
├──┴────┴─────┴────────┴─────┴─────────┤
│備註：(1)98年4 月份金額共計2 萬622 元（即編號1 至4 之總和，即編號5 之金額）。│
│      (2)98年5 月份金額共計17萬3542元（即編號18）。                          │
│      (3)98年6 月份金額共計4 萬1596元（即編號5 至16之總和，起訴書犯罪事實欄一│
│        第20行誤載為4 萬1569元，應予更正之）。                              │
│      (4)起訴書犯罪事實欄一第13行所載「偽簽『楊智誠』署名」之部分應係誤載，業│
│        經公訴檢察官於本院審理時當庭更正為「偽簽『楊』、『楊志誠』署名」。  │
│      (5)起訴書犯罪事實欄一第14行所載「共8 張」之部分應係誤載，業經公訴檢察官│
│        於本院審理時當庭更正為「共12張」。                                  │
└──────────────────────────────────────┘

司法院資訊處製作；財團法人民間司法改革基金會備份。
